【裁判字號】    90,上易,674
【裁判日期】    900531
【裁判案由】    傷害等
【裁判全文】
臺灣高等法院臺南分院刑事判決             九十年度上易字第六七四號       Ｃ
      上  訴  人
      即  被  告  甲  ○  ○
右上訴人因傷害等案件，不服臺灣嘉義地方法院九十年度易字第一九六號中華民國九
十年三月二十日第一審判決（起訴案號：臺灣嘉義地方法院檢察署九十年度偵字第五
０九號），提起上訴，本院判決如左：
      主      文
原判決撤銷。
甲○○以非法方法，剝奪人之行動自由，累犯，處有期徒刑陸月，如易科罰金以參佰
元折算壹日。
      事      實
一、甲○○曾於民國（下同）八十八年間犯公共危險等罪，經臺灣嘉義地方法院判處
    有期徒刑十月，於八十九年一月二十二日執行完畢，猶不知悔改，因與其妻乙○
    ○感情不睦，又常因向乙○○索錢而發生爭執。九十年一月十三日晚上九時許，
    在嘉義縣水上鄉南和村七鄰南靖六十二之二住處樓下，又因索錢之細故與乙○○
    發生口角，於乙○○告知已無存款可給後，竟基於傷害之犯意，先出言恫稱：「
    若以金融卡領到錢，你看我怎麼打死你」等語，進而毆打乙○○。並以抓住乙○
    ○衣服後方、左手及其頭髮，將乙○○強行自一樓拖至二樓神明廳命其跪在祖先
    靈位前等強暴手段，並告以「今天如果沒打死你，不放過你」等加害生命之言詞
    脅迫手段，而剝奪乙○○之行動自由，並承續上開傷害犯意，續毆打乙○○，致
    乙○○受有左上臂皮下瘀血長七公分、寬二點六公分，左肩皮下瘀血長三點八公
    分、寬二點六公分之傷害。
二、案經被害人乙○○訴由嘉義縣警察局水上分局報請臺灣嘉義地方法院檢察署檢察
    官偵查起訴。
      理      由
一、訊據上訴人即被告甲○○固不否認於上開時、地將乙○○強行自一樓拖至二樓神
    明廳並命其跪在祖先靈位前等情，惟否認有傷害、恐嚇之犯行，辯稱：伊因賺錢
    均交伊妻保管，惟索取費用卻遭拒絕，僅作勢要打她，希能取得零用錢，至將其
    拖至二樓，係因神明廳未打掃，故要其向伊母親靈位認錯，並無出言恐嚇，亦無
    毆打乙○○云云。
二、惟查：被告甲○○確於右揭時、地，對其妻乙○○施以恐嚇、毆打及以非法方法
    強行自一樓拖至二樓神明廳命其跪在祖先靈位前等妨害自由等情，業據告訴人乙
    ○○迭於警訊、偵查、及本院審理中指訴明確，核與在場證人即被告之女巫美麗
    於警訊中證稱：「我爸爸喝酒酒醉在客廳毆打我媽媽，再拉媽媽的頭髮拖到二樓
    神明廳前叫我媽媽跪下，：：繼續毆打我媽媽：：他用拳頭和腳打我媽媽：：」
    、「他有說如果他領有錢，就要打死我媽媽及今天要打死你，不放過你」等語（
    詳偵卷第廿三、廿四頁）。另告訴人前後受毆打共受有「左上臂皮下瘀血長七公
    分、寬二‧六公分，左肩皮下瘀血長三‧八公分、寬二‧六公分」之傷害，亦有
    行政院衛生署嘉義醫院九十年一月十五日傷害診斷書一份附卷可查（附於偵卷第
    廿五頁），事證已臻明確，被告空言否認，顯係卸責之詞，不足採信，犯行應堪
    認定。
三、查被告以手強拉住其妻衣服後方、左手及其頭髮、自一樓拖至二樓神明廳命其跪
    下等強暴手段、已達剝奪行動自由之程度，並傷害人之身體，核其所為，係犯刑
    法第三百零二條第一項剝奪他人行動自由罪及第二百七十七條第一項傷害罪。被
    告於告以「若以金融卡領到錢，你看我怎麼打死你！」等言詞後，進而並毆打，
    其主觀目的應僅係實行傷害犯行，基於實害行為吸收危害行為之法則，應僅論以
    刑法第二百七十七條第一項之傷害罪，公訴人另論以刑法第三百零五條之恐嚇致
    危害安全罪，尚有未洽，併此敘明。被告所犯前開傷害罪、妨害自由二罪間，有
    方法結果之牽連關係，應依刑法第五十五條後段規定，從一重之妨害自由罪處斷
    。公訴人於起訴事實中雖漏未敘及刑法第三百零二條第一項妨害自由罪之犯罪事
    實，惟此部分與前開起訴成罪之傷害犯行間，有牽連關係，屬裁判上一罪，本院
    自得併予審酌。另公訴人於起訴事實中雖漏未敘及「今天如果沒打死你，不放過
    你」等語之恐嚇罪之犯罪事實，惟此部分言語之危害行為，應為與起訴成罪之妨
    害自由實害犯行所吸收，屬吸收犯之實質上一罪關係。另起訴事實中雖漏未敘及
    將告訴人強拉至二樓跪下後，毆打告訴人之傷害行為，惟此部分之傷害行為，與
    告訴人在一樓處所受毆打之傷害行為，係被告利用同一機會，在同一時地就同一
    犯罪構成事實，本單一犯意接續進行，以實現一犯罪構成要件之單一行為，為接
    續犯，應以一罪論，本院自得併予審酌。被告曾於八十八年間犯公共危險等罪，
    經臺灣嘉義地方法院判處有期徒刑十月確定，於八十九年一月二十二日執行完畢
    ，此有臺灣高等法院被告全國前案紀錄表、臺灣嘉義地方法院檢察署刑案資料查
    註紀錄表各一份附卷可稽，於五年內再犯有期徒刑以上之罪，為累犯，應依刑法
    第四十七條之規定加重其刑。
四、原審予以論罪科刑，固非無見，惟查：原判決事實認定在樓下犯恐嚇、傷害罪後
    ，又「另起犯意」犯以強暴手段剝奪行動自由及傷害罪，竟未論以二罪，而依一
    罪論處，顯有主文、事實與理由矛盾之違誤。被告上訴意旨否認犯罪，指摘原判
    決不當，固無可取，但原判決既有前述可議之處，即屬無可維持，應由本院撤銷
    改判，爰審酌被告犯罪之動機、目的、手段及目無法紀恣意毆打其妻等情，本應
    從重量刑，用懲不法，姑念本案僅為家庭糾紛，對社會危害不大，且被告之妻於
    本院審理時，一再要求寬恕被告，並請求從輕量刑，使被告共負家計等情，從輕
    量處有期徒刑陸月，並諭知易科罰金以參佰元折算壹日。
據上論斷，應依刑事訴訟法第三百六十九條第一項前段、第三百六十四條、第二百九
十九條第一項前段，刑法第二百七十七條第一項、第三百零二條第一項、第五十五條
後段、第四十七條、第四十一條、罰金罰鍰提高標準條例第一條前段、第二條，判決
如主文。
本案經檢察官吳忠賢到庭執行職務。
中    華    民    國      九十      年      五      月      三十一      日
                                  臺灣高等法院臺南分院刑事第六庭
                                      審判長法官  楊    明    章
                                            法官  顏    基    典
                                            法官  戴    勝    利
右正本證明與原本無異。
如不服本判決，應於判決送達後十日內向本院提出上訴狀，其未敘述理由者並應於提
出上訴狀後十日內向本院補提理由書（應附繕本)。
                                      法院書記官  吳    銘    添
中    華    民    國      九十      年      六      月      四          日
附錄法條：
刑法第二百七十七條第一項：傷害人之身體或健康者，處三年以下有期徒刑、拘役或
                          一千元以下罰金。
刑法第三百零二條第一項：私行拘禁或以其他非法方法，剝奪人之行動自由者，處五
                        年以下有期徒刑、拘役或三百元以下罰金。


司法院資訊處製作；財團法人民間司法改革基金會備份。
